臺灣澎湖地方法院刑事判決　　　　　　　　　　　　　　九十三年度易字第二二號
　　公　訴　人　臺灣澎湖地方法院檢察署檢察官
　　被　　　告　甲○○
　　選任辯護人　朱立人律師
右列被告因詐欺案件，經檢察官提起公訴（九十三年發查偵字第三二號）本院判決如
下：
    主      文
甲○○連續意圖為自己不法之所有，以詐術使人將本人之物交付，處有期徒刑壹年陸
月。
    事      實
一、甲○○係位於澎湖縣馬公市○○路八十四之二號「沁樂園」公娼戶之員工，於民
    國八十二年間認識前往該店消費之客人乙○○，進而知悉乙○○為單身，亟欲再
    婚。甲○○並無和乙○○結婚之真意，竟基於意圖為自己不法所有之概括犯意，
    於八十九年二月間，向乙○○詐稱願意與之結婚，並自九十年二月七日起至九十
    三年二月二十五日止，在上開「沁樂園」等地與乙○○見面時，佯告以其購買店
    面、整修房屋亟需用款等各種不實事由，使乙○○陷於錯誤，認為二人終將結婚
    ，先後多次以從自己帳戶轉帳、或匯款至甲○○帳戶等方式，將自己財物交付予
    甲○○，總額計新台幣（下同）二百九十七萬元（詳如附表一、二所示）。甲○
    ○得手後，自九十三年二月二十五日晚間起即避不見面，並停用行動電話，乙○
    ○至此始知受騙，向臺灣澎湖地方法院檢察署按鈴申告。
二、案經乙○○訴由臺灣澎湖地方法院檢察署檢察官偵查起訴。
    理      由
一、訊據被告甲○○矢口否認有詐欺犯行，辯稱：告訴人雖有轉帳、匯款計二百九十
    七萬元之款項至伊帳戶，但上開款項均伊工作所得，伊因不識字且怕耽誤工作，
    乃將現金交給告訴人，拜託告訴人代為存入，伊從未說要和告訴人結婚，與告訴
    人只是消費而認識，無詐欺行為云云。辯護意旨另稱：國稅局並無告訴人申報所
    得稅之資料，且告訴人係賣魚維生，並無資力借款二百九十七萬元予被告，上開
    款項確係被告請託告訴人存入；又縱然上開款項係被告自告訴人處借得，亦是告
    訴人自願借款，被告並未施用詐術云云。經查：
（一）被告與告訴人已相識十餘年，又告訴人自九十年二月七日起至九十三年二月二
      十五日止，多次自告訴人帳戶轉帳、或匯款至被告帳戶，金額計二百九十七萬
      元之事實，為被告所承認，並有誠泰商業銀行龍山分行、第一商業銀行西門分
      行函覆之被告帳戶交易明細表、匯款單等件為證，堪信為實。
（二）被告固辯稱：上開款項係伊工作所得，因伊不識字且怕耽誤工作，乃將現金交
      給告訴人，託請告訴人代為存入云云。惟被告自承其在位於澎湖縣馬公市○○
      路八十四號之馬公中華路郵局、位於澎湖縣馬公市○○街九號之澎湖縣第二信
      用合作社陽明分社都已開戶十餘年等語（本院卷第二十八頁），可見被告之前
      即有自行與金融機構交涉之能力，並無託人代存款項之必要。又「沁樂園」附
      近徒步三分鐘路程內，有址設澎湖縣馬公市○○路六六之一號之中國農民銀行
      馬公分行、址設澎湖縣馬公市○○路五六之五號之澎湖縣第一信用合作社總社
      、址設澎湖縣馬公市○○路八八號之第一商業銀行澎湖分行，及上述馬公中華
      路郵局、澎湖縣第二信用合作社陽明分社等多家金融機構，此為距「沁樂園」
      徒步三分鐘路程內之本院職務上所知之事項，再「沁樂園」為眾所周知之情色
      場所，其營業型態以夜晚生意較佳，自難認被告會因日間前往金融機構洽辦存
      款等事宜，而耽誤工作。另被告自陳：伊把錢交給告訴人後，要等到伊回台北
      後，才親自去問台北的銀行款項是否存入云云（本院卷第二十九頁），假若如
      被告所言，告訴人僅係其店內客人並無私誼，被告何以放心將大筆現金交由告
      訴人處理？且交付後未馬上對帳，拖延至其返台後才核對？被告上開辯解，實
      不合常理，難以採信。又告訴人已指述被告告以兩人將結婚，多次向告訴人借
      款，告訴人相信，始交付自己財物等情，甚為明確，且前揭款項確或由告訴人
      帳戶轉出，或由告訴人前往金融機構匯款，有交易明細表、匯款單可稽，綜合
      上情，前述款項應係被告自告訴人處取得，而非自己工作所得。
（三）被告又辯稱：未曾說要和告訴人結婚云云。惟告訴人於警訊、偵查、本院審理
      時，已多次表示被告承諾兩人將結婚，且能描述交往之細節，前後一致，應堪
      採信。又被告於本件附帶民事訴訟行準備程序時，自陳：伊曾至告訴人的家，
      告訴人也曾至伊家，告訴人於九十一年過年時，至伊家裡過新年等語，有本院
      九十三年度附民字第六號準備程序筆錄可稽。衡諸上情，被告與告訴人實非一
      般店內小姐與客人之關係，且由兩人分別見過雙方家人等情觀之，應已密切交
      往，有男女之間感情。被告所辯，無非事後避重就輕之詞，不足採信。
（四）至於辯護意旨稱：告訴人並無資力借款二百九十七萬元，因此款項係被告請託
      代存云云。查告訴人自九十年一月起至九十三年二月止之期間，平均每月至澎
      湖魚市場賣魚五次左右，每次交易總額約一萬元至二萬元，有澎湖魚市場交易
      證明書可稽，可見告訴人有正當而穩定之收入；又告訴人在澎湖區漁會、澎湖
      縣農會信用部開設之帳戶，常有款項流動，結餘金額則在數萬元至數十萬元不
      等，可認告訴人有相當之資產，況告訴人亦可能經親友處借貸、標會取得款項
      ，辯護意旨以國稅局無告訴人申報所得稅資料，推斷該筆款項係被告請託代存
      云云，並不足採。
（五）辯護意旨另稱：縱然上開款項係被告自告訴人處借得，亦係告訴人自願借款，
      被告並未施用詐術云云。然告訴人已迭次陳明：被告說要嫁給伊，伊以為被告
      是真心的，既然以後要結婚，錢借給被告沒關係等語（警訊卷第六頁、偵查卷
      第十九頁），顯然告訴人係接受被告詐稱兩人終將結婚之說法，陷於錯誤，才
      同意借錢，否則仍有考慮之空間。又被告果係將自己工作所得，請託告訴人代
      存，必然與告訴人關係良好，且相當信賴告訴人，事後亦可能相互核對帳目，
      有聯絡之必要，被告卻在警察質問為何自九十三年二月二十五日晚間起，拒絕
      接聽被告電話時，陳稱：伊沒必要和告訴人聯繫等語（警訊卷第四頁），實不
      合常情，被告若非因施詐心虛，何須拒絕接聽告訴人電話？另自告訴人陸續借
      款被告十四次，期間達三年，金額將近三百萬元，並無利息、借款期限等約定
      ，被告亦不曾清償先前之借款，告訴人仍一再借款等情狀觀之，若告訴人未曾
      得到被告對兩人關係明確之允諾，實難如此為之。本件確係被告利用告訴人期
      待結婚之心理，詐稱將與告訴人結婚，使告訴人陷於錯誤，而多次借予金錢，
      被告為自己不法所有之意圖甚為明顯。上述辯護意旨，亦不可取。
（六）綜上所述，被告確以結婚為餌，詐騙告訴人二百九十七萬元之款項。本案事證
      明確，被告犯行堪以認定。
二、核被告甲○○所為，係犯刑法第三百三十九條第一項之詐欺取財罪。被告先後多
    次犯行，時間緊接，方法相同，所犯係構成要件相同之罪，為連續犯，應以一罪
    論，並加重其刑。爰審酌被告利用告訴人中年失偶，亟欲尋找伴侶之弱點，誘使
    告訴人相信兩人將結婚，而藉詞騙取告訴人之鉅款，及其犯罪後飾詞卸責，未見
    悔意等一切情狀，量處如主文所示之刑。
三、公訴意旨另以：被告甲○○於前開與告訴人交往期間，除詐騙上述二百九十七萬
    元外，尚自八十九年二月至九十一年三月間，詐騙現金一百二十六萬二千元，此
    部分同涉刑法第三百三十九條第一項之詐欺取財罪嫌等情。經查：公訴人認被告
    涉有此部分罪嫌，無非以告訴人整理之記帳資料（偵查卷第四十三頁）為主要論
    據，被告則否認有此部分犯行。本院審酌該紙記帳資料，係告訴人事後整理而成
    ，而八十九年二月至九十一年三月發生之事，迄告訴人整理帳目之際，已有相當
    時日，告訴人以前之記憶未必正確，況告訴人自承有該紙資料有記載錯誤之情形
    （偵查卷第三十九頁），亦徵告訴人指述遭被告詐騙現金等情未必可信。至告訴
    人提出之存款存摺所載之提款紀錄，僅能證明告訴人有提款之事實，並不能據以
    認定告訴人有因受騙，而交付現金予被告。因此，此部分之犯罪事實，尚屬不能
    證明。因公訴人認與前開論罪科刑部分有連續犯之裁判上一罪關係，故不另為無
    罪之諭知。
據上論斷，應依刑事訴訟法第二百九十九條第一項前段，刑法第五十六條、第三百三
十九條第一項，罰金罰鍰提高標準條例第一條前段，判決如主文。
本案經檢察官吳志中到庭執行職務。
中      華      民      國      九十三     年     十一    月     十     日
                            臺 灣 澎 湖 地 方 法 院 刑 事 庭
                                  審判長法  官  管   安   露
                                        法  官  陳   介   安
                                        法  官  李   宛   玲
右正本證明與原本無異。
如不服本判決，應於送達後十日內，向本院提出上訴狀（須附繕本）。
中      華      民      國      九十三     年     十一    月    十一    日
                                        書記官  莊   茹   茵
論罪法條：
刑法第三百三十九條第一項：
意圖為自己或第三人不法之所有，以詐術使人將本人或第三人之物交付者，處五年以
下有期徒刑、拘役或科或併科一千元以下罰金。
附表一：（乙○○匯款部分）
┌──┬──────┬───────┬───────────┬───────┐
│編號│日期        │金額（新台幣）│匯入甲○○帳號        │乙○○匯款處  │
├──┼──────┼───────┼───────────┼───────┤
│一  │90.02.07    │320000        │誠泰銀行龍山分行      │自澎湖區漁會匯│
│    │            │              │0000-00000000-0       │款            │
├──┼──────┼───────┼───────────┼───────┤
│二  │90.02.09    │480000        │同上                  │同上          │
├──┼──────┼───────┼───────────┼───────┤
│三  │90.04.04    │160000        │同上                  │同上          │
├──┼──────┼───────┼───────────┼───────┤
│四  │90.05.14    │100000        │同上                  │同上          │
├──┼──────┼───────┼───────────┼───────┤
│五  │90.05.23    │200000        │同上                  │同上          │
├──┼──────┼───────┼───────────┼───────┤
│六  │90.07.24    │60000         │同上                  │同上          │
├──┼──────┼───────┼───────────┼───────┤
│七  │90.09.04    │30000         │同上                  │同上          │
├──┼──────┼───────┼───────────┼───────┤
│八  │90.12.06    │50000         │同上                  │同上          │
├──┼──────┼───────┼───────────┼───────┤
│九  │91.02.05    │20000         │同上                  │同上          │
├──┼──────┼───────┼───────────┼───────┤
│十  │93.03.25    │900000        │第一商業銀行西門分行  │同上          │
│    │            │              │00000000000           │              │
├──┼──────┼───────┼───────────┼───────┤
│總計│            │0000000       │                      │              │
├──┴──────┴───────┴───────────┴───────┘
附表二：（乙○○轉帳部分）
┌──┬──────┬─────┬─────────┬──────────┐
│編號│日期│金額      │乙○○轉出帳號    │甲○○轉入帳號      │
├──┼──────┼─────┼─────────┼──────────┤
│一  │90.03.12    │150000    │澎湖區漁會西嶼分部│誠泰銀行龍山分行    │
│    │            │          │00359-9           │000-00000000-0      │
├──┼──────┼─────┼─────────┼──────────┤
│二  │90.02.26    │120000    │同上              │同上                │
├──┼──────┼─────┼─────────┼──────────┤
│三  │90.03.19    │300000    │同上              │同上                │
├──┼──────┼─────┼─────────┼──────────┤
│四  │90.04.16    │100000    │澎湖縣農會西嶼分部│同上                │
│    │            │          │00000-0-0         │                    │
├──┼──────┼─────┼─────────┼──────────┤
│總計│            │670000    │                  │                    │
└──┴──────┴─────┴─────────┴──────────┘
論罪法條：刑法第三百三十九條第一項
